臺灣高雄地方法院刑事判決　　　　　　　　　　　　　九十一年度易字第二五一號
　　公　訴　人　臺灣高雄地方法院檢察署檢察官
　　被　　　告　丙○○
　　　　　　　　丁○○
　　　　　　　　乙○○
右列被告等因違反就業服務法案件，經檢察官提起公訴（九十年度偵字第六五七一號
），本院判決如左：
    主  文
本件免訴。
    理  由
一、公訴意旨以：被告丙○○與其妻即被告丁○○於民國八十九年二月二十五日，申
    請印尼籍勞工甲○○○○○○ 在高雄市○○區○○路六十五號三樓之二，擔任被告丁○○之父郭孟津之監護工作，嗣於九十年一月底，被告丙○○、丁○○未經許可，
    擅將印尼籍勞工甲○○○○○○ 帶至高雄市○○區○○街一三四號三樓被告丙○○之表
    弟即被告乙○○之住處，從事清潔打掃等工作，嗣為警查獲，因認被告三人共犯
    修正前就業服務法第五十八條第一項前段罪嫌等語。
二、按犯罪後之法律已廢止其刑罰者，應諭知免訴之判決，刑事訴訟法第三百零二條
    第四款定有明文。又行為後法律有變更者，適用裁判時之法律，刑法第二條第一
    項第四款亦有明文。本件被告行為後，就業服務法已於九十一年一月二十一日修
    正公布，依修正後就業服務法第八十三條之規定，本法自公布日施行，是依中央
    法規標準法第十三條之規定，自九十一年一月二十三日起發生效力。修正前就業
    服務法第五十三條第二款規定雇主不得以本人名義聘僱外國人為他人工作，同條
    第三款規定雇主不得未經許可聘僱或留用他人所申請聘僱或留用之外國人之規定
    ；修正為現行就業服務法第五十七條第一款雇主不得聘僱他人所申請聘僱之外國
    人，同條第二款雇主不得以本人名義聘僱外國人為他人工作。又修正前就業服務
    法第五十八條第一項規定「違反第五十三條第一款、第二款或第三款規定，其聘
    僱或留用人數為一人者，處六月以下有期徒刑、拘役或科或併科罰金新台幣九萬
    元以下罰金；其聘僱或留用人數為二人以上者，處三年以下有期徒刑、拘役或科
    或併科新台幣三十萬元以下罰金」，現行就業服務法第六十三條第一項則修正為
    「違反第四十四條或五十七條第一款、第二款規定者，處新台幣十五萬元以上七
    十五萬元以下罰鍰。五年內再犯者，處三年以下有期徒刑、拘役或科或併科新台
    幣一百二十萬元以下罰金」。依上開規定可知，現行就業服務法關於雇主第一次
    聘僱或留用他人所申請聘僱之外國人，或以本人名義聘僱外國人為他人工作之行
    為，改採行政罰鍰，不以刑事處罰非難之，如於行為後五年內再犯者，始科以刑
    事處罰。
三、經查：被告丙○○於本院審理中坦承其原任職於仲介公司，以其妻被告丁○○名
    義申請外籍勞工之申請作業，係由其處理等語明確，又被告丁○○經由明揚人力
    仲介有限公司，以雇主名義申請聘僱許可外籍勞工在高雄市○○區○○路六十五
    號三樓之二照顧其父郭孟津，經行政院勞委員許可印尼籍勞工甲○○○○○○ 從事家庭
    監護工作，聘僱許可期限自入國日起即八十九年二月二十五日起至九十一年二月
    二十五日止，此有行政院勞工委員會九十一年一月三十一日勞職外字第09102004
    64號函附資料在卷可參。然證人即印尼籍勞工甲○○○○○○ 於警訊中指訴：我以是以
    家庭看護工之名義於西元2000年二月二十五日入境台灣，但來台後就是在高雄市
    左營區○○街一三四號三樓乙○○家照顧二位小孩及煮飯、洗衣、買菜，薪水每
    月新台幣（下同）一萬五千八百四十元，都由呂崑之妻給我，後來乙○○與其
    妻離婚後，薪水就由乙○○給我，我從未看過真正雇主丁○○等語甚詳，並有中
    華民國外僑居留證、護照、居留外僑作業外勞詳細資料各一份附卷足參。據此足
    證被告丁○○與其夫即被告丙○○以被告丁○○之名義聘僱外國人為被告丙○○
    工作，而被告丙○○未經許可聘僱他人所申請聘僱之外國人之行為，堪以認定。
    至於證人即印尼籍勞工甲○○○○○○ 於本院審理中雖改證稱：我來台後先在丙○○家
    中照顧一位阿公，阿公在家過世後，我才去乙○○家中照顧小孩等語（本院九十
    一年一月二十九日訊問筆錄），核與被告丁○○則於本院審理中陳稱：我父親在
    過世前四、五天至長庚醫院就醫，並逝世於長庚醫院等情（同上本院筆錄），均
    不相合，足認證人即印尼籍勞工甲○○○○○○ 於本院審理之證詞，顯係附和被告辯解
    而為不實之陳述，自不可採信。被告丙○○、丁○○於行為時，係違反修正前就
    業服務法第五十三條第二款以本人名義聘僱外國人為他人工作；被告乙○○於行
    為時，係違反修正前就業服務法第五十三條第三款未經許可聘僱他人所申請聘僱
    之外國人之規定，惟被告三人於行為後，依修正後就業服務法第六十三條第一項
    前段廢止五年內第一次以本人名義聘僱外國人為他人工作，及聘僱他人所申請聘
    僱之外國人之刑罰規定，自屬刑法第二條第一項前段行為後法律有變更，且屬刑
    事訴訟法第三百零二條第四款規定犯罪後之法律已廢止其刑罰之規定，揆諸首開
    說明，應諭知免訴之判決。
據上論斷，應依刑事訴訟法第三百零二條第四款，刑法第二條第一項前段，判決如主
文。
中      華      民      國      九十一      年      三      月    二十一日
                                    臺灣高雄地方法院刑事第四庭
                                        法  官  張  桂  美
右正本證明與原本無異。
如不服本判決，應於判決送達後十日內，向本院提出上訴狀。
                                        書記官  吳  金  霞
中      華      民      國      九十一      年      三  月    二十一日
